【裁判字號】    96,訴,454
【裁判日期】    970131
【裁判案由】    違反槍砲彈藥刀械管制條例
【裁判全文】
臺灣花蓮地方法院刑事判決               96年度訴字第454號
公  訴  人  臺灣花蓮地方法院檢察署檢察官
被      告  乙○○
選任辯護人  余道明律師
被      告  丙○○
選任辯護人  鍾年展律師
上列被告因違反槍砲彈藥刀械管制條例案件，經檢察官提起公訴
（96年度偵字第4384號），本院判決如下：
    主  文
乙○○未經許可，持有手槍，累犯，處有期徒刑伍年貳月，併科
罰金新臺幣拾萬元，罰金如易服勞役，以新臺幣壹仟元折算壹日
。扣案之手槍壹枝（槍枝管制編號0000000000）、彈匣壹個、子
彈陸顆，均沒收。
丙○○無罪。
    事  實
一、乙○○於民國93年間因違反職役職責罪，經國防部中部地方
    軍事法院判處有期徒刑7月，嗣於94年1月23日因徒刑執行完
    畢出監，詎不知悔悟，明知未經主管機關許可，不得非法持
    有手槍及子彈，竟於93年間某日自邱志忠（已死亡）收受有
    具有殺傷力之制式手槍（含彈匣1個）1枝（槍枝管制編號：
    0000000000）、制式子彈9 顆，嗣丙○○欲介紹楊志正到花
    蓮為許致勝擔任司機兼保鏢之工作，又聽聞許致勝前曾發生
    遭槍擊受傷之事件，而於96年9 月27日攜帶上開槍彈以示其
    有實力擔任保鏢工作，並與不知情之丙○○一同搭車從南投
    縣埔里鎮前往花蓮，嗣於同日晚間10時許抵達許致勝位於花
    蓮縣花蓮市鎮○街8 號處所後，許致勝亦電請其朋友孫培原
    駕車前來一起吃宵夜，嗣於同日晚間10時30分許，適有花蓮
    縣警察局花蓮分局警員黎鍾世勇、劉振民駕車執行巡邏勤務
    行經該處，見乙○○、丙○○與許致勝等3 人在該處所門口
    前聊天，孫培原坐在其車內之駕駛座，且汽車引擎未熄火，
    情狀可疑，而乙○○、丙○○見巡邏警車抵達亦欲離開現場
    ，乙○○、丙○○即分別坐孫培原所駕駛自小客車後座，乙
    ○○為避免其遭警查出其持有上開槍、彈，竟在車上將該手
    槍（含彈匣1個、子彈9顆）插進丙○○之左後腰際，丙○○
    在未及拒絕之情況下，旋為警員黎鍾世勇在丙○○下車後在
    其左後腰際查獲上開槍、彈，嗣上開手槍（含彈匣1 個）、
    子彈9顆（採樣3顆試射）經鑑定後，認均具殺傷力，始知上
    情。
二、案經花蓮縣警察局花蓮分局報告臺灣花蓮地方法院檢察署檢
    察官偵查起訴。
    理  由
壹、程序事項：
一、按被告之自白，非出於強暴、脅迫、利誘、詐欺、疲勞訊問
    、違法羈押或其他不正之方法，且與事實相符者，得為證據
    ，刑事訴訟法第156條第1項定有明文。本案被告乙○○於警
    詢、偵訊中關於其持有槍彈之自白，並未抗辯具有非任意性
    之情形，本院亦查無明顯事證有上述不正訊（詢）問之情，
    應認其上開自白具有任意性，而有證據能力。
二、內政部警政署刑事警察局96年11月2日刑鑑字第0960152117
    號槍彈鑑定書係鑑定被告乙○○持有之手槍、子彈是否具有
    殺傷力，依其所見所為之證明文書，核其本質乃為被告以外
    之人於審判外之書面陳述，依刑事訴訟法第159條第1項之規
    定，不具證據能力（前述證據性質上雖為公務員職務上所製
    作之證明文書，但既為針對本件被告乙○○持有槍彈之個案
    作成，即與刑事訴訟法第159條之4第1 款所示，可經常處於
    可受公開檢查之狀態，設有錯誤，甚易發現而予及時糾正之
    例行性紀錄文書有間，非刑事訴訟法第159條之4第1 款所謂
    得成為傳聞例外之公文書，而不能依此規定取得證據能力）
    。惟因檢察官、辯護人及被告乙○○、丙○○於本院行準備
    程序及審理時對作為證據使用均表示沒有意見，且該鑑定書
    與檢察官主張之事實有關聯性，而刑事警察局作成前開鑑定
    書時亦無任何不適當之情況，依刑事訴訟法第159條之5第2
    項規定，有證據能力。至於扣案之手槍1枝、彈匣1個、子彈
    9 顆等物，均為偵辦員警合法取得之證物，以及卷附之現場
    照片9 張等，均非供述證據，無傳聞法則之適用，與本案具
    有關聯性，均具有證據能力。
貳、實體事項（被告乙○○部分）：
一、被告乙○○於上開時、地未經許可，非法持有具殺傷力之手
    槍、子彈之事實，業據被告乙○○於警詢、偵訊及本院審理
    時坦承不諱，並有上開槍、彈等扣案可資佐證，且扣案之手
    槍、子彈經送內政部警政署刑事警察局鑑驗結果，認：送鑑
    手槍1枝（槍枝管制編號0000000000）係口徑9mm制式半自動
    手槍，為匈牙利FEG廠製，槍號為73162，槍管內具6 條右旋
    來復線，擊發功能正常，可供擊發同口徑制式子彈使用，具
    殺傷力。送鑑子彈9顆，均為口徑9mm制式子彈，採樣3 顆試
    射，均可擊發，具有殺傷力等情，有該局96年11月2 日刑鑑
    字第0960152117號槍彈鑑定書在卷可稽，是被告乙○○之上
    開自白核與事實相符，應可採信。
二、至被告乙○○之選任辯護人辯稱：被告乙○○在警方未知悉
    其持有上開槍、彈前即於警詢時主動承認上開槍、彈為其所
    有，應符合自首之要件云云，惟按刑法第62條之所謂發覺，
    係指有偵查犯罪職權之公務員已知悉犯罪事實與犯罪之人而
    言，而所謂知悉，固不以確知其為犯罪之人為必要，但必其
    犯罪事實，確實存在，且為該管公務員所確知，即屬相當。
    而本案係證人即警員黎鍾世勇、劉振民執行巡邏勤務行經上
    開處所時，被告乙○○、丙○○見狀隨即進入孫培原所駕駛
    之自小客車上，警員認渠等形跡可疑，即告知渠等接受檢查
    ，被告乙○○見員警在被告丙○○身上查獲上開槍、彈後，
    急欲離開現場，而為警當場逮捕等情，業據證人黎鍾世勇到
    庭證稱無誤（見本院卷第62頁），且據卷附之警詢筆錄所示
    ，警員製作被告丙○○筆錄之時間為96年9月28日10時45 分
    ，較被告乙○○之筆錄時間為同日10時38分還早，而被告丙
    ○○於警詢即供稱：上開槍、彈為被告乙○○見警方盤查時
    交給伊等語（見警卷第6頁、第7頁、第13頁），可見警員對
    於被告乙○○持有上開槍彈之犯行已有所懷疑，尚難認被告
    乙○○於警詢時之自白符合自首之規定，是辯護人上開所辯
    ，不足採信。
三、綜上所述，本件被告乙○○之上開犯行，事證明確，堪予認
    定，應依法論科。
四、核被告乙○○持有手槍、子彈之所為，分別係犯槍砲彈藥刀
    械管制條例第7條第4項之未經許可，持有手槍罪、同條例第
    12 條第4項之未經許可，持有子彈罪。被告乙○○同時持有
    手槍、子彈之行為，係一行為觸犯數罪名，為想像競合犯，
    應依刑法第55條之規定，從一重之未經許可，持有手槍罪處
    斷。又被告前於93年間因違反職役職責罪，經國防部中部地
    方軍事法院判處有期徒刑7月，嗣於94年1月23日因徒刑執行
    完畢出監乙節，有臺灣高等法院被告前案紀錄表在卷足憑，
    其於5 年以內故意再犯本件有期徒刑以上之罪，為累犯，應
    依刑法第47條第1 項之規定加重其刑。爰審酌被告有前開所
    述之前案紀錄，素行欠佳，持有槍、彈對他人之身體、生命
    安全及社會秩序造成潛在之危險，惟其犯後已坦承犯行，態
    度尚佳，及其素行、智識程度、犯罪動機、目的等一切情狀
    ，量處如主文所示之刑，另就併科罰金部分，依刑法第42條
    第3項之規定諭知易服勞役之折算標準，以示儆懲。
五、扣案之手槍（含彈匣1個）1枝（槍枝管制編號0000000000）
    經鑑定具有殺傷力，另扣案之制式子彈6 顆經鑑定均具有殺
    傷力，如前所述，均係屬違禁物，應依刑法第38條第1項第1
    款之規定宣告沒收。至採樣試射之子彈3 顆，因試射擊發而
    滅罄，均非屬違禁物，爰均不為沒收之諭知。
參、實體事項（被告丙○○部分）：
一、公訴意旨另以：被告乙○○於上開時、地持有邱志忠（已死
    亡）所交付之制式手槍1支（含彈匣1個）及有殺傷力之子彈
    9顆後，於96年9月27日上午9 時許攜帶上開手槍、子彈，與
    被告丙○○從南投縣埔里鎮搭乘公共運輸工具前來花蓮縣，
    於途中之不詳時間，被告乙○○將前述手槍、子彈交給被告
    丙○○持有，被告丙○○並將上開槍、彈置放於右腰際上，
    嗣於同日22時30分許在花蓮縣花蓮市鎮○街8 號前為警查獲
    ，因認被告丙○○亦犯槍砲彈藥刀械管制條例第7條第4項、
    第12條第4項之未經許可，持有手槍、子彈罪等語。
二、按犯罪事實應依證據認定之，無證據不得認定犯罪事實，又
    不能證明被告犯罪者，應諭知無罪之判決，刑事訴訟法第15
    4條第2項、第301條第1項分別定有明文。再者，認定犯罪事
    實所憑之證據，雖不以直接證據為限，間接證據亦包括在內
    ，但是無論直接或間接證據，其為訴訟上之證明，須達於通
    常一般人均不致有所懷疑，而得確信其為真實之程度，始得
    據為有罪之認定。又檢察官就被告犯罪事實，應負舉證責任
    ，並指出證明之方法，刑事訴訟法第161條第1項定有明文，
    因此，檢察官對於起訴之犯罪事實，應負提出證據及說服之
    實質舉證責任，倘其所提出之證據，不足為被告有罪之積極
    證明，或其闡明之證明方法，無從說服法官以形成被告有罪
    之心證，基於無罪推定之原則，自應為被告無罪判決之諭知
    （最高法院76年臺上字第4986號判例、92年臺上字第128 號
    判例參照）。
三、本件公訴人認為被告丙○○涉有上開持有槍、彈罪嫌，無非
    係以被告丙○○為警當場在其右腰查獲上開槍、彈，復有被
    告丙○○於警、偵訊時之供述，證人即員警黎鍾世勇於偵查
    中之證述、偵查報告及現場照片等為其主要論據。惟被告丙
    ○○固坦承於上開時、地為警查獲上開槍、彈之事實，惟堅
    詞否認有何持有槍、彈之犯行，辯稱：上開槍、彈為被告乙
    ○○所持有，其為避免為警查獲，而在車上插到伊左腰部位
    ，要拒絕也來不及等語，經查：
（一）按槍砲彈藥刀械管制條例第7條第4項所稱持有手槍，係指
      就手槍為執持占有而言，必須行為人主觀上對手槍有執持
      占有之意思，客觀上有足以顯示係現實其占有物上權利之
      行為，如僅偶然經手，迅即脫離，對之無執持占有之意思
      與行為，即非此所謂持有（最高法院76年臺上字第2090號
      判決意旨參照），上開槍、彈係被告乙○○所有，因被告
      乙○○見警方盤查，為避免遭警查獲而突然將手槍插入被
      告丙○○左邊腰際之事實，已如前所述，則被告丙○○雖
      曾短暫持有上開槍、彈，但其並非自願持有上開槍、彈，
      持有之時間十分短暫，自難認被告丙○○有無故持有手槍
      、子彈之犯意，且被告丙○○見被告乙○○將手槍插入其
      左邊腰際時，曾對被告乙○○稱：你拿這個做什麼，你要
      害我等語，此據被告楊志正於本案中以證人身分到庭證稱
      無誤（見本院卷第84頁），足見被告丙○○亦無同意為被
      告乙○○寄放上開槍、彈之意思，被告丙○○上開辯解應
      可採信。
（二）至於證人黎鍾世勇於偵訊及本院審理時證稱：當時係在被
      告丙○○右邊腰際查獲上開槍、彈等語，然為被告丙○○
      、乙○○所否認，並均辯稱：係在左邊腰際查獲等語，而
      據花蓮縣警察局花蓮分局刑事案件報告書記載上開槍彈係
      於被告丙○○「腰間」查獲（見偵查卷第2 頁），及被告
      乙○○、丙○○及孫培原之警詢筆錄均係記載上開槍彈於
      被告丙○○「身後腰際」查獲（見警卷第8頁、第14 頁、
      第21頁），且警員劉振民製作之偵查報告原係記載被告丙
      ○○「左邊腰際」插著1 把制式手槍，嗣更正為「右邊腰
      際」（見警卷第2 頁），究竟上開槍彈係在何處查獲，即
      非無疑。而參以證人黎鍾世勇於偵訊時曾證稱：當時查獲
      被告乙○○之衣服是放到牛仔褲內云云（見偵查卷第15頁
      ），警員劉振民製作之偵查報告亦記載：楊嫌當時身著襯
      衣，上衣未外露，紮在褲子裡等語（見偵查卷第17頁），
      嗣證人黎鍾世勇於偵訊時改稱：衣服是外露的等語（見偵
      查卷第39頁），其證詞前後並不一致，可見證人黎鍾世勇
      因記憶關係等因素，對於查獲本案當時之細節已無法正確
      證述，則究係在被告丙○○左邊腰際或右邊腰際查獲上開
      槍彈，自難僅憑證人黎鍾世勇之片面之詞，遽予認定，至
      於卷附之相片雖有上開手槍插在被告丙○○「右後腰際」
      之照片（見警卷第35頁），然此係事後警員補拍之照片，
      並非查獲當時所拍之照片等情，亦據證人黎鍾世勇到庭證
      稱無誤（見本院卷第66頁），是上開照片亦不足為被告丙
      ○○不利之認定。惟無論係在被告丙○○左邊或右邊腰際
      查獲上開槍彈，本件均無任何證據證明被告乙○○有在路
      途不詳時間將上開槍、彈交給被告丙○○持有，是公訴人
      僅以在被告丙○○右邊腰際查獲上開槍彈之情況，遽以推
      論被告丙○○有起訴書所指之犯行，即有未合。是被告丙
      ○○、乙○○均供稱：上開槍、彈係被告乙○○在車上突
      然插到被告丙○○左邊腰際等語，非不足採。
（三）綜上所述，公訴人所提出之證據無從使本院對被告丙○○
      所涉持有手槍、子彈之犯罪為有罪之確信。此外，又查無
      其他積極證據足資證明被告丙○○有公訴人所指犯行，故
      被告丙○○之犯罪即屬不能證明，揆諸前開法條、判例及
      說明，依法自應諭知被告丙○○無罪之判決。
據上論斷，應依刑事訴訟法第299條第1項前段、第301條第1項，
槍砲彈藥刀械管制條例第7條第4項、第12條第4項，刑法第11 條
前段、第55條、第47條第1項、第42條第3項、第38條第1項第1款
，判決如主文。
本案經檢察官甲○○到庭執行職務。
中    華    民    國    97    年    1     月    31    日
                  刑事第三庭    審判長法  官  李世華
                                      法  官  張嘉芬
                                      法  官  許乃文
上列正本證明與原本無異。
如對本判決不服，應於送達後10日內，向本院提出上訴狀。
（上訴狀應記載具體上訴理由並應抄附繕本）
中    華    民    國    97    年    1     月    31    日
                                      書記官
附錄本判決論罪之法律條文：
槍砲彈藥刀械管制條例第7條：
未經許可，製造、販賣或運輸火砲、肩射武器、機關槍、衝鋒槍
、卡柄槍、自動步槍、普通步槍、馬槍、手槍或各類砲彈、炸彈
、爆裂物者，處死刑、無期徒刑或7年以上有期徒刑；處徒刑者
，併科新台幣3千萬元以下罰金。
未經許可，轉讓、出租或出借前項所列槍砲、彈藥者，處無期徒
刑或5年以上有期徒刑，併科新台幣1千萬元以下罰金。
意圖供自己或他人犯罪之用，而犯前二項之罪者，處死刑或無期
徒刑；處徒刑者，併科新台幣5千萬元以下罰金。
未經許可，持有、寄藏或意圖販賣而陳列第1項所列槍砲、彈藥
者，處5年以上有期徒刑，併科新台幣1千萬元以下罰金。
第 1 項至第 3 項之未遂犯罰之。
槍砲彈藥刀械管制條例第12條：
未經許可，製造、販賣或運輸子彈者，處1年以上7年以下有期徒
刑，併科新台幣500萬元以下罰金。
未經許可，轉讓、出租或出借子彈者，處6月以上5年以下有期徒
刑，併科新台幣300萬元以下罰金。
意圖供自己或他人犯罪之用，而犯前二項之罪者，處3年以上10
年以下有期徒刑，併科新台幣700萬元以下罰金。
未經許可，持有、寄藏或意圖販賣而陳列子彈者，處5年以下有
期徒刑，併科新台幣300萬元以下罰金。
第1項至第3項之未遂犯罰之。


司法院資訊處製作；財團法人民間司法改革基金會備份。
